臺灣新北地方法院行政訴訟判決
                 110年度交字第572號
原      告  何崑澤
訴訟代理人  何家君
被      告  交通部公路總局嘉義區監理所

代  表  人  黃萬益（所長）

上列當事人間因交通裁決事件，原告不服被告民國110 年6 月10
日嘉監義裁字第76-ZAC096601號、第76-ZAC096602號裁決，誤向
臺灣士林地方法院提起行政訴訟，嗣經臺灣士林地方法院以110 
年度交字第196號裁定移送本院管轄確定，本院判決如下：
    主  文
一、原告之訴駁回。
二、訴訟費用新臺幣300元由原告負擔。
    事實及理由
壹、程序方面：
    原告不服被告所為道路交通管理處罰條例第8條之裁決而提
    起撤銷訴訟，依行政訴訟法第237條之1規定，應適用交通裁
    決事件訴訟程序。又本件因卷證資料已經明確，本院依同法
    第237條之7規定，爰不經言詞辯論，直接裁判。
貳、實體方面：
一、爭訟概要：
    緣原告所有之車牌號碼000-0000號自用小客車（下稱系爭車
    輛），於民國（下同）110年3月16日11時11分（18秒至24秒
    ）許，經駕駛而行經國道一號南向56.3公里路段時，向右跨
    越穿越虛線而進入往內壢出口之減速車道的外側車道時，未
    使用右方向燈（行為一）；嗣於同日11時11分（55秒）至12
    分許，經駕駛而行駛在內壢出口匝道的內側車道，向右變換
    至外側車道時，未全程使用右方向燈（行為二），經民眾於
    當日檢附行車紀錄器錄影資料向警察機關提出檢舉，嗣經內
    政部警政署國道公路警察局第一公路警察大隊五楊分隊查證
    屬實，因認其先後有「行駛高速公路未依規定變換車道（未
    依規定使用方向燈）」、「行駛高速公路未依規定變換車道
    （未全程使用方向燈）」之違規事實，乃於110年4月22日分
    別填製內政部警政署國道公路警察局國道警交字第ZAC09660
    1號、第ZAC096602號舉發違反道路交通管理事件通知單對系
    爭車輛之車主（即原告）予以舉發，記載應到案日期均為11
    0年6月6日前，並於110年4月22日移送被告處理。訴外人即
    實際駕駛人顏智鴻於110年5月25日透過「監理服務網申訴平
    台」陳述不服舉發（未依道路交通管理處罰條例第85條第1 
    項規定辦理歸責實際駕駛人事宜）。嗣被告認系爭車輛經駕
    駛而有「行駛高速公路未依規定變換車道」之違規事實，乃
    依道路交通管理處罰條例第33條第1項第4款、第63條第1 項
    （第1 款）及違反道路交通管理事件統一裁罰基準表等規定
    ，於110 年6 月10日以嘉監義裁字第76-ZAC096601號（下稱
    原處分一）、第76-ZAC096602號違反道路交通管理事件裁決
    書（下稱原處分二），各裁處原告罰鍰新臺幣（下同）3,00
    0元，並各記違規點數1 點。原告不服，遂提起本件行政訴
    訟。
二、原告起訴主張及聲明：
  ㈠主張要旨：
  ⒈伊方今年3月開車上國道1號遭人以行車紀錄器檢舉未打方向
    燈變換車道，被國道警察開了兩張罰單，分別為110年3月16
    日11時11分、11時11分，兩罰單開罰時間立法者固得以法律
    規定行政機關執法人員得以連續舉發，但仍須符合憲法第23
    條之比例原則及法律授權明確性原則。
　⒉再者，依據道路交通管理處罰條例第33條第1項、第2項之規
    定，裁罰單位並沒有符合上述比例原則，特請法官撤銷第2
    張罰單。
  ㈡聲明：原處分一、二，均撤銷。
三、被告答辯及聲明：
  ㈠答辯要旨：
  ⒈本案經原舉發單位函復略以：依據高速公路及快速公路交通
    管制規則第11條：「汽車在行駛途中，變換車道或超越前車
    時，應依標誌、標線、號誌指示，並不得有下列情形：二、
    未依規定使用方向燈」，及依據道路交通安全規則第109條
    第2項：「汽車駕駛人，應依下列規定使用方向燈：二、左
    （右）轉彎時，應先顯示車輛前後之左（右）邊方向燈光；
    變換車道時，應先顯示欲變換車道方向之燈光，並應顯示至
    完成轉彎或變換車道之行為」；又依據交通部107年9月21日
    交路字第1070026758號函說明：「倘其行為係2以上違規行
    為，仍應依違反道路交通管理事件統一裁罰基準及處理細則
    第3條第1項規定分別舉發、處罰」，再依據交通部107年11
    月22日交路字第1070028628號函釋說明：「查道路交通管理
    處罰條例第85條之1規定，係針對同一行為違反交通法令，
    以法律將其行為擬制成數行為分別處罰之，該條第2項既已
    明定第7條之2之逕行舉發案件有其列舉之情形者，得連續舉
    發，考量法規目的性限縮，應僅針對依第7條之2逕行舉發案
    件有其效力，民眾檢舉交通違規案件係依第7條之1規定檢舉
    ，尚不宜擴張適用之」。有關AYX-6166號車未依規定變換車
    道違規案，係民眾以科學儀器取得證據資料提出檢舉，經檢
    視影像，該車於110年3月16日11時11分，分別在國道1號南
    向56.3公里處向右跨越穿越虛線未使用方向燈，於南向內壢
    出口匝道處變換車道雖有使用方向燈，但並無依規定顯示至
    完成車道之行為，該車2次未依規定變換車道係屬二違規行
    為，該車違規屬實，本大隊依法分別舉發並無違誤。
  ⒉綜上所述，本案既經原舉發單位查證違規事實明確，並依據
    交通部107年11月22日交路字第1070028628號函釋說明，本
    所嘉義市監理站依上揭法令以嘉監義裁字第76-ZAC096601、
    76-ZAC096602號裁決書，裁處第33條第1項第4款，罰鍰共計
    新臺幣6,000元，並記違規點數2點，於法應無不合，本件原
    告之訴為無理由，敬請依法駁回原告之訴。
  ㈡聲明：原告之訴駁回。
四、本件爭點：
　　原告以1 分鐘內遭檢舉2 次而指摘原處分一、二違反比例原
    則，是否可採？ 
五、本院的判斷：
  ㈠前提事實：
    爭訟概要欄所載之事實，除原告主張爭點欄所載之情事， 
    外，其餘事實業據原告於起訴狀所不爭執，且有舉發違反道
    路交通管理事件通知單影本2紙、傳真查詢國內各類掛號郵
    件查單影本2紙、「監理服務網申訴平台」陳述書影本1份、
    內政部警政署國道公路警察局第一公路警察大隊110年6月2
    日國道警一交字第1101704948號函文暨所附交通部107年9月
    21日交路字第1070026758號函釋及107年11月22日交路字第1
    070028628號函釋影本1份、原處分一影本1紙、原處分二影
    本1紙、汽車車籍查詢影本1紙、違規查詢報表影本1紙（見
    本院卷第47頁、第53頁、第59頁至第60頁、第77頁、第79頁
    、第63頁至第68頁、第101頁、第103頁、第109頁、第113頁
    ）、行車紀錄器採證錄影連續擷取畫面8幀（見本院卷第49
    頁至第52頁、第55頁至第58頁）及行車紀錄器錄影光碟1片
    （置於本院卷卷末存置袋）等件在卷足資佐證，是除原告主
    張部分外，其餘事實自堪認定。
  ㈡原告以1分鐘內遭檢舉2次而指摘原處分一、二違反比例原 則
    ，不可採：
  ⒈應適用之法令：
    ⑴道路交通標誌標線號誌設置規則第189 條之1 ：
      穿越虛線，係供車輛匯入匯出時，做為劃分主線車道與其
      他車道之用，其他車道車輛應讓主線車道車輛先行。本標
      線為白虛線，線寬十五或三十公分，線段一公尺，間距二
      公尺。圖例如下：（略）
    ⑵道路交通安全規則：
      ①第91條第1 項第6 款：
        行車遇有轉向、減速暫停、讓車、倒車、變換車道等情
        況時所用之燈光及駕駛人之手勢，應依下列規定：
        六、變換車道時，應先顯示欲變換車道方向之燈光或手
            勢。
　　　②第105 條：
        汽車行駛於高速公路、快速公路或設站管制之道路，應
        遵守其管制之規定。
      ③第109 條第2 項第2 款：
        汽車駕駛人，應依下列規定使用方向燈：
        二、左（右）轉彎時，應先顯示車輛前後之左（右）邊
            方向燈光；變換車道時，應先顯示欲變換車道方向
            之燈光，並應顯示至完成轉彎或變換車道之行為。
    ⑶高速公路及快速公路交通管制規則：
      ①第11條第2 款：
        汽車在行駛途中，變換車道或超越前車時，應依標誌、
        標線、號誌指示，並不得有下列情形：
　　　　二、未依規定使用方向燈。
    ⑷道路交通管理處罰條例：
      ①第7 條之1 ：
        對於違反本條例之行為者，民眾得敘明違規事實或檢具
        違規證據資料，向公路主管或警察機關檢舉，經查證屬
        實者，應即舉發。但行為終了日起逾七日之檢舉，不予
        舉發。
      ②第33條第1 項第4 款、第6 項：
        汽車行駛於高速公路、快速公路或設站管制之道路，不
        遵使用限制、禁止、行車管制及管理事項之管制規則而
        有下列行為者，處汽車駕駛人新臺幣3,000 元以上6,00
        0 元以下罰鍰：
　　　　四、未依規定變換車道。
　　　　第一項之管制規則，由交通部會同內政部定之。
      ③第63條第1 項第1 款：
        汽車駕駛人有下列各款所列條款之一者，除依原條款處
        罰鍰外，並予記點：一、有第三十三條第一項、第二項
        、第三十八條第一項、第四十條、第四十五條、第四十
        七條第一款至第三款、第四十八條、第四十九條或第六
        十條第二項第一款、第二款情形之一者，各記違規點數
        一點。
    ⑸按「本細則依道路交通管理處罰條例第九十二條第四項規
      定訂定之。」、「處理違反道路交通管理事件之程序及統
      一裁罰基準，依本細則之規定辦理。前項統一裁罰基準，
      如附件違反道路交通管理事件統一裁罰基準表。」，違反
      道路交通管理事件統一裁罰基準及處理細則第1條、第2條
      第1項、第2項分別亦有明定。是違反道路交通管理事件統
      一裁罰基準及處理細則即係基於法律之授權所訂定，而該
      處理違反道路交通管理事件之統一裁罰基準（即「違反道
      路交通管理事件統一裁罰基準表」）已考量「違反事件」
      、「法條依據」、「法定罰鍰額度或其他處罰」、「違規
      車種類別或違規情節」、「期限內繳納或到案聽候裁決者
      」、「逾越應到案期限30日內，繳納罰鍰或到案聽候裁決
      者」、「逾越應到案期限30日以上60日以內，繳納罰鍰或
      到案聽候裁決者」、「逾越應到案期限60日以上，繳納罰
      鍰或逕行裁決處罰者」等因素，作為裁量標準，並未違反
      授權之目的及裁量權之本質，是其不僅直接對外發生效力
      ，且被告亦應受其拘束而適用之。
  ⒉由前揭行車紀錄器錄影擷取畫面以觀，顯見系爭車輛先向右
    跨越穿越虛線而駛入減速車道之外側車道，而於該過程並未
    亮右側方向燈，則其即有「行駛高速公路未依規定變換車道
    」（未依規定使用方向燈）之違規事實無訛；系爭車輛復行
    駛在匝道之內側車道，向右變換至外側車道時，未全程使用
    右方向燈，則其有「行駛高速公路未依規定變換車道」（未
    全程使用方向燈）之違規事實無訛，是被告據之乃以原處分
    一、二分別裁處系爭車輛之車主（即原告）前揭處罰內容，
    觀諸前開規定，依法洵屬有據。
　⒊雖原告執前揭情詞而為主張；惟查：
    ⑴應適用之法令：
      行政罰法第25條：
      數行為違反同一或不同行政法上義務之規定者，分別處罰
      之。
    ⑵按「第七條之二之逕行舉發案件有下列情形之一者，得連
      續舉發：一、逕行舉發汽車行車速度超過規定之最高速限
      或低於規定之最低速度或有第三十三條第一項、第二項之
      情形，其違規地點相距六公里以上、違規時間相隔六分鐘
      以上或『行駛經過一個路口以上』。但其違規地點在隧道內
      者，不在此限。」，道路交通管理處罰條例第85條之1 第
      2 項第1 款定有明文，而依此條文之內容而言，本條文適
      用於「第七條之二之逕行舉發案件」，並無疑義，合先敘
      明；復按，「立法者固得以法律規定行政機關執法人員得
      以連續舉發及隨同多次處罰之遏阻作用以達成行政管制之
      目的，但仍須符合憲法第23條之比例原則及法律授權明確
      性原則。申言之，以連續舉發之方式，對違規事實繼續之
      違規行為，藉舉發其違規事實之次數，評價及計算其法律
      上之違規次數，並予以多次處罰，藉多次處罰之遏阻作用
      ，以防制違規事實繼續發生，此種手段有助於目的之達成
      ，對維護交通秩序、確保交通安全之目的而言，在客觀條
      件之限制下，更有其必要性及實效性。惟每次舉發既然各
      別構成一次違規行為，則連續舉發之間隔期間是否過密，
      以致多次處罰是否過當，仍須審酌是否符合憲法上之比例
      原則。」（司法院釋字第604 號之解釋理由書參照）。此
      解釋要旨不論於道交條例第7 條之1經民眾檢舉所為之職
      權舉發或同條例第7 條之2 由警察機關等舉發機關所為之
      當場舉發或逕行舉發等情形，皆有適用（臺北高等行政法
      院107 年交上字第148 號判決意旨參照、另臺北高等行政
      法院109 年交上字第132 號判決意旨則認民眾檢舉之情形
      應類推適用，惟不論「適用」或「類推適用」結論應無不
      同）
　　⑶查，本件2 次違規事實之發生，第1 次與第2 次間固僅間
      隔約1 分鐘，但仍屬不同時間、不同車道間之違規變換車
      道行為，並且『已行駛經過一個路口』（匝道路口），是縱
      依上開法律見解認本件道交條例第7 條之1經民眾檢舉所
      為之職權舉發事件得適用或類推適用道路交通管理處罰條
      例第85條之1 第2 項第1 款的規定，惟二者仍屬數行為違
      反同一行政法上義務之規定，則依行政罰法第25條之規定
      ，自應分別處罰，故不生違反「一事不二罰」原則之違法
      情事，故原告前揭主張，並不足採。
  ㈢本件判決基礎已經明確，兩造其餘的攻擊防禦方法及訴訟資
    料經本院斟酌後，核與判決結果不生影響，無一一論述之必
    要，一併說明。
  ㈣本件第一審裁判費為300 元，所以確定第一審訴訟費用額
      為300 元，由原告負擔。
六、結論：原處分一、二並無違誤，原告訴請撤銷為無理由，應
    予駁回。
中　　華　　民　　國　　110 　年　　1 　　月　　7 　　日
                  行政訴訟庭  法  官 黃若美
一、上為正本係照原本作成。
二、如不服本判決，應於判決送達後20日內，向本院提出上訴狀
    並表明上訴理由（原判決所違背之法令及其具體內容或依訴
    訟資料可認為原判決有違背法令的具體事實），其未載明上
    訴理由者，應於提出上訴後 20 日內向本院補提理由書（上
    訴狀及上訴理由書均須按他造人數附繕本，如未按期補提上
    訴理由書，則逕予駁回上訴），並應繳納上訴裁判費新臺幣
    750 元。
                              書記官 張文泉
中　　華　　民　　國　　110 　年　　1 　　月　　7 　　日